【裁判字號】    90,訴,409
【裁判日期】    900629
【裁判案由】    公共危險
【裁判全文】
臺灣高雄地方法院刑事判決                            九十年度訴字第四九號
    公  訴  人  臺灣高雄地方法院檢察署檢察官
    被      告  丁○○
    指定辯護人  本院公設辯護人  戊○○
右列被告因公共危險案件，經檢察官提起公訴 (九十年度偵字第二三八四號），本院
判決如左：
    主  文
丁○○放火燒燬他人所有之汽車壹台，致生公共危險，處有期徒刑壹年貳月。扣案之
打火機壹個、汽油桶貳個，均沒收。緩刑參年。
其餘被訴放火燒燬現非供人使用之他人所有建築物部分無罪。
    事  實
一、丁○○係輕度精神病患者，因其有感於最近運勢不順、身體不適，認為位於高雄
    市○○區○○路九十一號「豐谷宮」之神明未盡到保佑之責，竟於民國八十九年
    凌晨一時許，其精神持續處於耗弱之狀態下，前往該宮並將汽油潑灑至該宮三片
    大門及門前花草（此部分詳如後述），嗣於民國九十年一月十八日凌晨二時許，
    至高雄市○○區○○路二五六號前，與該住戶乙○○及其妻曾舜嬅發生爭執，竟
    心生不滿，基於公共危險之故意，以所攜之汽油潑灑於停放在上址騎樓地前乙○○所有之ＸＡ─六五二七號自用小客車之車頭並以打火機點燃縱火，該車因而起
    火燃燒，引擎蓋、水箱及保險桿燒燬，致生公共危險。嗣經乙○○及在場之許伯
    合制止後報警當場查獲，並扣得打火機一個、毛巾一條、漏斗一個及汽油桶二個
    。
二、案經高雄市政府警察局左營分局報告臺灣高雄地方法院檢察署檢察官偵查起訴。
    理  由
壹、有罪部分：
一、訊據被告丁○○固坦承於右揭時地以汽油潑灑被害人乙○○之車頭並以打火機點
    燃縱火之事實，惟矢口否認有何故意放火燒燬該車之犯行，辯稱：我與乙○○發
    生爭執，就生氣用汽油潑她的車，之後我有拿打火機作打火的動作要嚇他，結果
    我的手指就不小心打到打火機之火頭，而燒到車子，我有用手把火撥熄云云。然
    查，右揭犯罪事實，業據被害人乙○○迭於警訊及本院審理中指述綦詳，並經現
    場目擊證人許伯合、曾舜嬅分別於警訊及本院審理中證述明確，參以被告自承已
    拿打火機之動作做打火之動作嚇被害人等情，顯見被告當時對於自身行為將導致
    該車燒燬之事實已有預見其發生之可能，雖缺乏積極付諸實現之意欲，然卻任由
    該行為自然發展，而該車將因此導致燒燬之事實實現並非在被告之意料之外且不
    違背其本意，足認被告主觀上已符合刑法第十三條第二項之間接故意構成要件，
    是被告前開所辯，不足採信。至辯護意旨雖以被告雖將汽油潑灑於被害人車輛之
    車頭，並以打火機點燃火勢，但被告隨即用手臂把火從引擎蓋上弄熄，僅造成該
    車引擎蓋外部焦黑，並未致該車之重要部分開始獨立燃燒，亦未致生公共危險，
    其行為仍屬未遂階段，而刑法第一百七十五條第一項並不處罰未遂等語置辯，惟
    查，被害人已指述該車車頭之引擎蓋、水箱及保險桿部分已遭燒燬等情，亦為被
    告所不否認，觀以卷附縱火現場遭被告焚燒車輛之照片一幀以查，可認該車已開
    始燃燒，且燃燒之部位位於車頭引擎蓋上、引擎蓋內部水箱及前保險桿，堪認遭
    燒燬面積尚堪廣泛，非小部分面積燃燒，足認在案發當時該車已然遭高溫燃燒且
    達於破壞該車引擎之主要效用程度之狀態。又按刑法第一百七十五條第一項規定
    之放火燒燬前二條以外他人所有物罪，致生公共危險即具體危險為犯罪構成要件
    之一，惟所謂公共危險，只須有發生實害之蓋然性為已足，此項蓋然性之有無，
    本應由事實審法院基於經驗法則，而為客觀之判斷，自係事實認定問題，本件被
    告在公眾居住綢密之住宅巷道騎樓處焚燬車輛，因汽車油箱內裝有易燃汽油，於
    車體遭受高溫燃燒之際隨時有爆炸可能，依一般社會經驗法則，其行為顯已足致
    生公共危險，據上以論，辯護意旨所辯尚無憑採。此外，復有扣案之打火機一個
    、毛巾一條、漏斗一個及汽油桶二個可資佐證。綜上所述，本件事證已臻明確，
    被告犯行洵堪認定，應予依法論科。
二、本件被告在公眾居住綢密之住宅巷道騎樓處焚燬車輛，因汽車油箱內裝有易燃汽
    油，於車體遭受高溫燃燒之際隨時有爆炸可能，依一般社會經驗法則，其行為顯
    已足致生公共危險。核其所為，係犯刑法第一百七十五條第一項之放火燒燬他人
    所有物罪。又被告係輕度精神病患者，此有被告提出之中華民國身心障礙手冊一
    紙附卷可稽，為求明瞭被告於案發當時之精神狀況是否達於心神喪失或精神耗弱
    程度，本院特將被告送請行政院國軍退除役官兵輔導委員會高雄榮民總醫院「精
    神科」做精神鑑定之結果認：「根據上述結果顯示，葉員平日無病識感，不願規
    則就醫，以致其精神分裂症病情時有發作，包括犯罪案前數個禮拜均曾斷續發作
    ，判斷力因而受到病情影響而變差，然葉員在犯案過程中，並非受到幻聽或妄想
    之驅使，故犯案當時之精神狀態應屬精神耗弱之程度。此外，由於葉員對治療的
    配合度差，又曾有殺人未遂之前科，建議應強制葉員長期接受精神科治療，以防
    患未然。」，此有該醫院九十年五月四日（九十）高總精字第九三六九三號
    函所附之被告精神狀況鑑定書一份附卷可稽，準此，被告於行為當時精神處於精
    神耗弱程度之情形，應堪認定，依刑法第十九條第二項規定減輕其刑。爰審酌被
    告因與被害人發生口角，竟心生不滿，貿然在人煙綢密之住宅巷道騎樓處焚燬車
    輛，嚴重危及附近不特定多數民眾居家生命安全，危害情節非微，惟念其係一時
    情緒失控，致罹罪章，而案發後復積極滅火，防止災害擴大，犯後尚知坦承犯行
    ，頗具悔意，態度尚認良好等一切情狀，量處如主文所示之刑，以資懲儆。末查
    ，被告未曾受有期徒刑以上刑之宣告，此有臺灣高等法院被告全國前案紀錄表及
    臺灣高雄地方法院檢察署刑案資料查註紀錄表各一紙在卷可參，經此次科刑教訓
    後，應知警惕而無再犯之虞，本院認為前開對其宣告之刑，以暫不執行為適當，
    併予宣告緩刑三年，以啟自新。另扣案之打火機一個、汽油桶二個係供犯罪所用
    之物，且為被告所有，業經其供承在卷可按，爰依刑法第三十八條第一項第二款
    併予宣告沒收。至扣案之毛巾一條、漏斗一個，被告否認為其所有，且乏證據證
    明供前揭犯罪之用，又非違禁物，爰不為沒收之諭知。
三、公訴意旨另以：被告至高雄市○○區○○路二六四號前，將汽油潑灑於被害人丙○○所有停放於騎樓地之ＸＨ─六三九號自用小客車（下稱系爭車輛）後車廂
    上而欲縱火之際被人制止，因認被告此部分亦涉有刑法第一百七十五條第一項之
    放火燒燬他人所有物罪嫌等云。然查，被告已自承將汽油潑灑於系爭車輛，但尚
    未點火焚燒等情（見本院九十年五月二十四日訊問筆錄、九十年六月十五日審判
    筆錄），縱使被告有公訴意旨所認其欲縱火之際而被人制止等情為真，然依實務
    見解咸認，「甲被告將汽油潑灑於屋門前，其目的在做為燒燬房屋之火引之用，
    而潑灑汽油，拿打火機點燃汽油，屬整個放火行為之連續動作，則潑灑汽油及掏
    出打火機之行為應包含於整個放火行為範圍之內，應認甲已開始實行犯罪構成要
    件之放火行為，而論以放火未遂罪。」（司法院廳刑一字第五六二號研討結果
    可資參照），堪認本件被告將汽油潑灑於系爭車輛，係做為燒燬系爭車輛之火引
    之用，而潑灑汽油，雖尚未及拿打火機點燃，然揆諸前開說明，足認其行為亦已
    開始實行犯罪構成要件之放火行為，而應論以放火未遂。惟按行為之處罰，以行
    為時之法律有明文規定者為限，刑法第一條定有明文，又被告前揭行為本應論以
    刑法第一百七十五條第一項之未遂犯，然刑法第一百七十五條第一項並不處罰未
    遂，是以刑法尚無處罰被告前揭行為之明文，原應為無罪之諭知，惟公訴意旨認
    此部分與前開論罪科刑部分有裁判上一罪關係，爰不另為無罪之諭知，併此敘明
    。
貳、無罪部分：
一、公訴意旨略以：被告丁○○基於故意縱火之犯意，於九十年一月十八日凌晨一、
    二時許，持二桶汽油，至高雄市○○區○○路九十一號被害人甲○○負責管理之
    「豐谷宮」，以汽油潑灑於該宮三片大門及門前花草，因認被告另涉有刑法第一
    百七十四條第一項、第四項之放火燒燬現未有人所在之他人所有建築物之未遂罪
    嫌云云。
二、按犯罪事實應依證據認定之，無證據不得推定其犯罪事實；又不能證明被告犯罪
    者，應諭知無罪之判決，刑事訴訟法第一百五十四條及第三百零一條分別定有明
    文。又認定不利於被告之事實，須依積極證據，苟積極證據不足為不利於被告事
    實之認定時，即應為有利於被告之認定，更不必有何有利之證據，最高法院三十
    年上字第八一六號著有判例可資參照。
三、訊據被告丁○○堅決否認有何放火燒燬該廟之未遂犯行，辯稱：我是因為那家廟
    的神明沒有保佑我，害我最近運勢不順、身體不適，我只是把汽油潑在廟門及門
    前花草，以抗議並警告神明，希望神明能再保佑我，之後就離開，並無放火燒廟
    之故意等語。
四、本件公訴人認被告涉有放火燒燬現未有人所在之他人所有建築物之未遂犯行，無
    非以被害人甲○○之指述，並有扣案之打火機一個、毛巾一條、漏斗一個及汽油
    桶二個可資佐證，為其論據。經查，被害人甲○○於警訊及本院審理中指述：我
    是經鄰居告以警方查獲一名縱火嫌犯，說他連續於三個處所準備縱火，而我管理
    的「豐谷宮」是第一個現場，所以我才知道的，當時的經過，我沒有看到，是後
    來警員通知我去看，我才知道等語（見警卷第十二頁反面、本院九十年三月八日
    訊問筆錄），足認被害人上開指述僅可得知該廟之三片大門及門前花草確實遭被
    告潑灑汽油，至於該廟是遭被告如何潑灑及被告是否拿打火機點火等情，因被害
    人並非當場親自見聞之人，尚無法由被害人之指述而遽認被告於右揭時地有故意
    縱火之犯意。又扣案之打火機一個、毛巾一條、漏斗一個及汽油桶二個均僅能證
    明被告確有利用上開物品將汽油潑灑該廟之三片大門及門前花草等情，尚無法遽
    認被告行為當時有否利用打火機欲點燃縱火之犯意。復按行為人對於構成犯罪之
    事實，明知並有意使其發生者，為故意；行為人對於構成犯罪之事實，預見其發
    生而其發生並不違背其本意者，以故意論，刑法第十三條第一項及第二項分別定
    有明文，觀以本件被告以汽油潑灑位於高雄市○○路九十一號之「豐谷宮」之三
    片大門及門前花草後，遂至高雄市○○路二六四號及二五六號再以汽油潑灑該二
    處之他人車輛後，為警在重立路二六四號處當場查獲，以該廟位址至被告經警查
    獲之地點相距已有二、三百公尺，足認主觀上並未有故意縱火燒毀該廟之犯意，
    否則大可留在該廟現場附近伺機點燃火勢即可，又何須離去該廟而至相距二、三
    百公尺之遙之重立路二五六號處並與該處住戶即被害人乙○○發生爭吵，進而燒
    燬該車洩憤？堪認被告前開所辯應屬可採。至被告於右揭時地以汽油潑灑該廟之
    三片大門及門前花草等情，是否以此加害財產之事，恐嚇他人致生危害於安全之
    方式，而另涉犯刑法第三百零五條之恐嚇罪嫌，尚非無疑。然此部分與公訴人起
    訴之放火燒燬現未有人所在之他人所有建築物未遂罪之犯罪事實，基本社會事實
    並非同一，本院自無由予以審酌，應由檢察官另為妥適之處理，併此敘明。
據上論斷，應依刑事訴訟法第二百九十九條第一項前段、第三百零一條第一項，刑法
第一百七十五條第一項、第十九條第二項、第七十四條第一款、第三十八條第一項第
二款，判決如主文。
本案經檢察官楊婉莉到庭執行職務。
中      華      民      國    九十      年      六      月    二十九    日
                                臺灣高雄地方法院刑事第七庭
                                    審判長法  官    裕斗
                                          法  官    何悅芳
                                          法  官    林家賢
右正本證明與原本無異。
如不服本判決，應於判決送達後十日內，向本院提出上訴狀。
                                          書記官    李忠霖
中      華      民      國    九十      年      六      月    二十九    日
附錄法條：
中華民國刑法第一百七十五條
 (放火燒燬住宅等以外之物罪)
放火燒燬前二條以外之他人所有物，致生公共危險者，處一年以上七年以
下有期徒刑。
放火燒燬前二條以外之自己所有物，致生公共危險者，處三年以下有期徒
刑。
失火燒燬前二條以外之物，致生公共危險者，處拘役或三百元以下罰金。


司法院資訊處製作；財團法人民間司法改革基金會備份。
